臺灣高等法院民事判決
109年度上易字第1196號
上  訴  人  良京實業股份有限公司

法定代理人  平川秀一郎

訴訟代理人  陳盈穎  
            王維新  


被上訴人    王錦宗  


上列當事人間請求給付借款事件，上訴人對於中華民國109年8月
6日臺灣基隆地方法院109年度訴字第300號第一審判決提起上訴
，本院於110年2月23日言詞辯論終結，判決如下：
    主      文
一、原判決關於駁回上訴人下列第二項之訴部分，暨該部分訴訟
    費用（除確定部分外）之裁判均廢棄。
二、被上訴人應再給付上訴人新臺幣3萬8,171元，及自民國95年
    5月15日起至清償日止，按週年利率9.99％計算之利息，暨自
    民國95年6月16日起至清償日止，逾期在6個月以内者，按上
    開利率10％，逾期超過6個月者，按上開利率20％計算之違約
    金。
三、第一審（除確定部分外）及第二審訴訟費用，均由被上訴人
    負擔。
　    事實及理由
一、被上訴人經合法通知未於言詞辯論期日到場，核無民事訴訟
    法第386條所列各款情形，爰依上訴人之聲請，由其一造辯
    論而為判決。
二、上訴人起訴主張：被上訴人前向臺東區中小企業銀行股份有
    限公司（下稱臺東企銀）借款新臺幣（下同）900,000元，
    約定自民國92年11月12日起分84期，於每月12日平均攤還本
    息，利息按利率9.99％固定計算，未按期攤還本息時，逾期
    未超過6個月者，按上開利率10％，超過6個月者，就超過部
    分，按上開利率20％加計違約金。被上訴人於95年1月6日繳
    款後未依約按期履行繳款義務，依授信約定書第13條規定，
    視為債務全部到期，尚積欠新臺幣（下同）703,137元本息
    與違約金（下稱系爭債權）尚未清償。嗣經臺東企銀於96年
    8月27日將系爭債權讓與伊，並依104年12月9日修正前金融
    機構合併法第15條第1項第1款、第18條第3項規定，於同日
    公告於報紙為債權讓與之通知，爰依民法第474條、第477條
    規定及消費借貸、債權讓與之法律關係，請求被上訴人返還
    積欠之703,137元本息與違約金。（原審判決被上訴人應給
    付上訴人664,966元本息及其違約金，並駁回上訴人其餘之
    訴，上訴人就其敗訴部分聲明不服，提起上訴。至於原判決
    命被上訴人給付部分，未經受敗訴判決之被上訴人上訴，不
    在本院審理範圍）並於本院主張：臺東企銀將系爭債權轉入
    催收款帳目後，被上訴人於95年5月19日起至96年2月6日期
    間，陸續4次向臺東企銀清償依序8,132元、8,132元、8,132
    元及13,775元，合計38,171元（下稱系爭受償款），臺東企
    銀先抵充被上訴人積欠之利息並非本金，臺東企銀雖依銀行
    資產評估損失準備提列及逾期放款催收呆帳處理辦法第8條
    第2 項、第10條規定，於會計帳將系爭受償款列為抵充本金
    之催收銷帳，並因此於債權讓與證明書附表誤載被上訴人未
    還本金為664,966元，惟並不影響系爭債權之實際未償金額
    及讓與，伊向臺東企銀受讓系爭債權後，自得按實際未獲償
    金額請求被上訴人如數返還等語。並於本院上訴聲明：㈠原
    判決不利於上訴人之部分廢棄。㈡上開廢棄部分，被上訴人
    應再給付上訴人38,171元，及自95年5月15日起至清償日止
    ，按週年利率9.99％計算之利息，暨自95年6月16日起至清償
    日止，逾期在6個月以内者，按上開利率10％，逾期超過6個
    月者，按上開利率20％計算之違約金。
三、被上訴人未於本院言詞辯論期日到場，亦未提出書狀為任何
    聲明或陳述。　
四、上訴人主張被上訴人向臺東企銀借款90萬元，且有利息及違
    約金之約定，自95年1月6 日繳款後即未按期清償而視為全
    部到期，伊並於96年8月27日自臺東企銀受讓未獲償之系爭
    債權等情，業據上訴人提出授信約定書、臺東企銀讓售案件
    帳卡及放款帳卡資料查詢報表、債權讓與證明書及其附表等
    為證（參原審卷第13頁至15頁、第17、19、67、69、71頁）
    ，堪信為真實。
五、上訴人復主張系爭借款債權尚有本金703,137元及其利息、
    違約金等未獲清償，伊如數受讓後並已依法以公告為債權讓
    與之通知，而得本於金錢消費借貸及債權讓與法律關係請求
    被上訴人清償等語，經查：　
　㈠按稱消費借貸者，謂當事人一方移轉金錢或其他代替物之所
    有權於他方，而約定他方以種類、品質、數量相同之物返還
    之契約；借用人應於約定期限內，返還與借用物種類、品質
    、數量相同之物；遲延之債務，以支付金錢為標的者，債權
    人得請求依法定利率計算之遲延利息，但約定利率較高者，
    仍從其約定利率；當事人得約定債務人於債務不履行時，應
    支付違約金。民法第474條第1項、第478條前段、第233條第
    1項、第250條第1項分別定有明文。次按解釋意思表示，應
    探求當事人之真意，不得拘泥於所用之辭句，民法第98條定
    有明文。又「本辦法稱催收款，指經轉入催收款科目之各項
    放款及其他授信款項。」「凡逾期放款應於清償期屆滿六個
    月內轉入催收款科目。但經協議分期償還放款並依約履行者
    ，不在此限。」「逾期放款經轉入催收款者，應停止計息。
    但仍應依契約規定繼續催理，並在催收款各分戶帳內利息欄
    註明應計利息，或作備忘紀錄。逾期放款未轉入催收款前應
    計之應收利息，仍未收清者，應連同本金一併轉入催收款。
    」，銀行資產評估損失準備提列及逾期放款催收款呆帳處理
    辦法第8條第1頂、第2項及第10條亦規定甚明。
　㈡本件臺東企銀讓與系爭債權時出具之債權讓與證明書及其附
    表，固記載讓與上訴人之債權餘額為計算至96年3月15日止
    未還本金餘額664,966元，及依原契約約定所生之利息、遲
    延利息、違約金及墊付費用等（參原審卷第17頁、第71頁）
    。惟系爭債權列入催收帳款後，被上訴人自95年5月19日起
    至96年2月6日止，陸續清償系爭受償款38,171元，臺東企銀
    均列為利息之清償，清償後結欠本金為703,137元，計息截
    止日為95年5月14日，此有臺東企銀讓與系爭債權時提出之
    讓售案件帳卡在卷可稽（參原審卷第19頁）。而依臺東企銀
    與被上訴人之授信合約書第15條約定，被上訴人提出之給付
    不足清償全部債務時，由臺東企銀指定應抵充之債務、方法
    及順序（參原審卷第15頁），足見臺東企銀已依約定將被上
    訴人清償之系爭受償款抵充所積欠之利息，抵充後系爭債權
    未償餘額為本金703,137元，及以95年5月15日為未付利息始
    日計算之利息與違約金。再酌以上開帳戶記載結欠本金金額
    703,137元減除系爭受償款後，所得餘額為664,966元（計算
    式：703,137元－38,171元＝664,966元），恰與債權讓與證明
    書及其附表所載未還本金餘額664,966元相符，堪認上訴人
    主張：臺東企銀係依銀行資產評估損失準備提列及逾期放款
    催收呆帳處理辦法第8條第2項、第10條規定，於會計帳將系
    爭受償款列為抵充本金之催收銷帳，並因此於債權讓與證明
    書附表誤載被上訴人於96年3月15日未還本金為664,966元等
    語，應與事實相符而得為採信。則依前開說明，臺東企銀讓
    與系爭債權所包含之未償金額應為被上訴人實際未依約清償
    款項即本金703,137元，及以95年5月15日為未付利息始日計
    算之利息與違約金，並非系爭債權讓與證明書及其附表上所
    載之本金數額664,966元。況依上訴人提出之債權讓與公告
    資料所示，上訴人受讓之債權數量繁多，顯無可能單就被上
    訴人未償本金為部分讓與之必要，益堪認依上訴人與臺東企
    銀讓與系爭債權之真意，所轉讓之債權額即為上述被上訴人
    實際未償金額即本金703,137元，及以95年5月15日為未付利
    息始日計算之利息與違約金，不受債權讓與證明書及其附表
    誤載未還本金餘額為計至96年3月15日止之664,966元之影響
    。
　㈢次按債權之讓與，非經讓與人或受讓人通知債務人，對於債
    務人不生效力；但法律另有規定者，不在此限，民法第297
    條第1項定有明文，該項通知係屬觀念通知（最高法院99年
    度台上字第292號民事判決意旨參照)，以有可推知其權利之
    內容及範圍等之表示行為為已足。又以收購金融機構不良債
    權為目的之資產管理公司，其處理金融機構之不良債權，受
    讓金融機構不良債權時，債權讓與之通知得以公告方式代之
    ，不適用民法第297條之規定，104年12月9日修正前金融機
    構合併法第15條第1項第1款、第18條第3項規定甚明。查臺
    東企銀讓與系爭債權之公告事項第二點記載：「…本行爰依
    前述金融機構合併法之相關規定，以公告方式代替債權讓與
    之通知。如公告附表內容與各債權文件正本或副本之記載不
    相同者，悉以債權文件之正本或副本為準。」（參原審卷第
    21頁），已載明轉讓債權之內容仍以債權相關文件所示為據
    ，而可使債務人即被上訴人推知轉讓之範圍為系爭債權未經
    清償之全部金額。是以債權讓與證明書及其附表雖誤載未還
    本金餘額為計至96年3月15日止之664,966元，然上訴人受讓
    之債權仍應依上開授信合約書之約定及讓售案件帳卡所記載
    之實際未償餘額為準，並因上開公告而對被上訴人發生效力
    。是以上訴人主張臺東企銀對被上訴人之未受償債權為本金
    703,137元，及自95年5月15日起至清償日止，按週年利率9.
    99％計算之利息，暨自95年6月16日起至清償日止，逾期在6
    個月以内者，按上開利率10％，逾期超過6個月者，按上開利
    率20％計算之違約金，經如數讓與予伊並對被上訴人發生效
    力等情，信屬真正而堪採信。從而，上訴人依金錢消費借貸
    及債權讓與之法律關係，請求被上訴人清償上開本金、利息
    及違約金，核為有據。
六、綜上所述，上訴人依金錢消費借貸及債權讓與之法律關係，
    請求被上訴人給付703,137元，及自95年5月15日起至清償日
    止，按週年利率9.99％計算之利息，暨自95年6月16日起至清
    償日止，逾期在6個月以内者，按上開利率10％，逾期超過6
    個月者，按上開利率20％計算之違約金，為有理由，應予准
    許。原審就其中38,171元本金及其利息、違約金部分為上訴
    人敗訴之判決，尚有未洽，上訴論旨指摘原判決不當，求予
    廢棄改判，為有理由，爰由本院廢棄改判如主文第二項所示
    。
七、本件事證已臻明確，上訴人其餘之攻擊方法及所用之證據，
    經本院斟酌後，認為均不足以影響本判決之結果，爰不逐一
    論列，附此敘明。
八、據上論結，本件上訴為有理由，依民事訴訟法第450條、第
　　78條、第463條、第385條第1項前段，判決如主文。　　　
中　　華　　民　　國　　110 　年　　3 　　月　　9 　　日
                  民事第六庭    
                      審判長法  官  陶亞琴
                            法  官  陳賢德  
                            法  官  楊博欽
正本係照原本作成。
不得上訴。
中　　華　　民　　國　　110 　年　　3 　　月　　9 　　日

  　　　　　　　　　　　　　書記官  陳盈璇